臺灣士林地方法院交通事件裁定　　　　99年度交聲字第1186號
原處分機關　臺北市交通事件裁決所
異　議　人
即受處分人　劉尚廉
上列異議人即受處分人因違反道路交通管理處罰條例案件，對於
臺北市交通裁決所中華民國99年10月8 日北市裁申字第裁22-AV0
000000號裁決書所為之處分，聲明異議，本院裁定如下：
    主  文
原處分撤銷。
劉尚廉不罰。
    理  由
一、原處分意旨略謂：異議人即受處分人劉尚廉於民國98年12月
    18日下午5 時許，駕駛林瓊燕所有車牌號碼5A-3139 號自用
    小客車，在臺北市○○路119 巷50弄20號前，因在劃有紅線
    路段停車，經警拍照逕行舉發林瓊燕後，經林瓊燕依法申請
    歸責異議人，原處分機關認異議人「在禁止臨時停車處所停
    車」，依道路交通管理處罰條例第56條第1 項第1 款之規定
    ，裁處罰鍰新臺幣（下同）900 元等語。
二、聲明異議意旨則略以：本件禁止臨停紅線之劃設，乃源於東
    湖國小家長之要求，並曾由市議員辦理會勘，引發當地多數
    里民強烈反對，而該路段自98年11月間起，迄99年3 月16日
    止，共經歷8 次被不明人士、臺北市政府工務局新建工程處
    、臺北市交通管制工程處（下稱交工處）及其等外包商劃了
    黑漆、紅漆、黃漆，如此反覆，98年11月間並有里民被誤開
    罰單，導致里民無法正當合理信賴該紅線為有效之紅線，里
    民均不認為該亂塗之標線為政府所劃設，無法合理辨認為合
    法之紅線，都以為又是另一起假標線，或認為因對抗東湖國
    小之提議而劃設陷害里民，或認為私人停車場主人為使里民
    至所經營停車場停車而私自劃設，交工處施工不事前通知、
    不給勸導單與緩衝期等語。
三、按禁止臨時停車線，用以指示禁止臨時停車路段，以劃設於
    道路緣石正面或頂面為原則，無緣石之道路得標繪於路面上
    ，距路面邊緣以30公分為度；本標線為紅色實線，線寬除設
    於緣石，正面者以緣石高度為準外，其餘皆為10公分；又汽
    車駕駛人停車時，有在禁止臨時停車處所停車情形者，處60
    0 元以上1,200 元以下罰鍰，道路交通標誌標線號誌設置規
    則第169 條第1 項、第2 項，道路交通管理處罰條例第56條
    第1 項第4 款固分有明文。然違反行政法上義務之行為非出
    於故意或過失者，不予處罰，行政罰法第7 條第1 項亦有明
    文。
四、經查：
  (一)本件異議人於前揭時地駕駛上開車輛在劃有紅線之禁止臨時
    停車處所停車而經警逕行舉發，由原處分機關裁罰如上之事
    實，為異議人所不爭執（見本院卷第3 頁背面），並有卷存
    採證照片3 張（見本院卷第133 頁）、本件舉發通知單、裁
    決書及送達證書在卷可稽（見本院卷第7 、8 、100 頁）。
    異議人雖以：該裁決書「舉發違反法條」欄增列「道路交通
    管理處罰條例第85條第1 項」，及裁決作業時程違反「違反
    道路交通管理事件統一裁罰基準即處理細則第44條」云云（
    見本院卷第3 頁背面、第5 頁），併表不服而同聲明異議。
    然道路交通管理處罰條例第85條第1 項之規定，僅係關於原
    受舉發違反道路交通管理事件之人，如認受舉發之違規行為
    應歸責他人，即應依法辦理由應歸責人承擔處罰，否則仍處
    罰原受舉發人之程序規定，而本件原係以上開汽車所有人林
    瓊燕為受處分人而為逕行舉發，嗣經林瓊燕依上規定，向原
    處分機關申請歸責異議人，再由原處分機關以99年3 月3 日
    北市裁管字第09932158900 號函通知異議人到案裁處，有本
    件舉發通知單、林瓊燕99年2 月26日歸責申請書、臺北市政
    府研究發展考核委員會99年10月29日北市研服字第09933957
    000 號市長信箱案件回覆（MＺ000000000000）、臺北市交通
    事件裁決所99年10月8 日北市裁申字第09941051400 號函及
    本件裁決書在卷可稽（見本院卷第7 、8 、95、96、99、11
    8 頁），則本件裁決書列載該條例第85條第1 項之規定，僅
    在敘明對於應歸責人即異議人為處罰之法源依據，尚非增加
    實體上之處罰，尚無不合。又道路交通管理處罰條例第9 條
    第1 項，僅規定受處罰人接獲舉發通知單後，未依限聽候裁
    決且未依限繳納罰鍰結案或向處罰機關陳述意見，處罰機關
    得逕行裁決，並無裁決期限或未依限裁決即生失權效果之規
    定，可見違反道路交通管理事件統一裁罰基準即處理細則第
    44條第1 項關於裁決期間之規定，僅是內部作業處理時程控
    管之訓示規定，縱有違反，亦不使原處分機關因而喪失裁決
    權限，對於處分之效力自無影響。是異議人此部分異議，容
    有誤會，均非可採。
  (二)又本件違規地點之禁止臨停紅線，係臺北市議會因民眾陳情
    ，而於98年10月2 日邀集相關單位辦理會勘，並作成結論以
    ：「經現場會勘，東湖路119 巷50弄1 號對面已開設停車場
    ，出入口停車造成安全顧慮，且鄰近東湖國小，學童經過出
    入口常被停車阻礙視線險象環生，請交工處於文到2 週內於
    該停車場路段劃設紅線以策安全」後，經權責機關交工處循
    依道路交通管理處罰條例、道路交通安全規則及道路交通標
    誌標線號誌設置規則所訂定之標準作業程序，於同年11月27
    日繪設禁止臨停紅線列管乙節，有卷附交工處99年11月23日
    北市交工程字第09934007000 號函、同處99年12月21日北市
    交工設字第09904282000 號函、臺北市議會市民服務中心協
    調麥兆昌君等陳情案會勘紀錄（見本院卷第62、130-1 、13
    8 頁）可按。而依異議人所提出之現場照片（見本院卷15至
    18、88至94頁），交工處於98年11月27日所繪設之紅線雖屬
    斑駁不盡完全，狀似非新繪設者，但仍能辨識為禁止臨停之
    紅色實線，尚不足認具有重大之瑕疵。則本件違規地點之禁
    止臨停紅線，其合法性尚屬無疑。異議人認該紅線非合法有
    效云云，固非可採。
  (三)然交工處於98年11月27日繪設本件紅線之前，該路段曾遭不
    明人士私自繪設紅線，且有當地里民因而被舉發違規臨停，
    經申訴後，於98年11月26日當地里民並發現該路段原遭私繪
    之紅線，又遭以黑漆塗劃成「黑線」等情，業據證人即交工
    處業務承辦人余國安到庭證稱：有聽說有被私人繪設紅線情
    形，伊有到現場看過等語（見本院卷第143 頁背面），並有
    卷附98年11月22日現場照片2 張（見本院卷第13頁）、98年
    11月26日現場照片1 張（見本院卷第14頁）可徵，且依臺北
    市停車管理工程處（下稱停管處）98年12月3 日北市停管字
    第09838889400 號市長信箱案件回覆（MＺ000000000000），
    乃以：「您為…車輛於98年11月20日在本市○○路119 巷週
    邊，經本處舉發…在劃有紅線路段停車提出申訴一案，經本
    市交通管制工程處…查復，現場之紅色禁停標線，非屬該處
    所劃設，車輛停放自不產生違規行為…另查98年11月19日本
    處並無派員前往案址繪設禁停紅線，現場紅線並非本處劃設
    」（見本院卷第103 頁）等語，亦足資為佐。又交工處雖於
    前揭會勘後，曾以98年10月15日北市交工設字第0983361980
    0 號書函（見本院卷第130-4 頁）知會東湖里辦公處稱：繪
    設禁停紅線，預計98年10月底前完成等語，但同時亦為「遇
    雨順延」之保留，而停管處上開市長信箱案件回覆（見本院
    卷第103 頁）僅稱：「…本市交通管制工程處說明如下：…
    本處爰於98年10月27日派員前往繪設…因天候不佳，連日因
    雨地面潮濕，以致無法派員前往繪設，本處待天氣轉晴…繪
    設列管」等語，甚且本件繪設紅線之業務承辦人即證人余國
    安並證稱：原本預計10月底劃設，但是由工程隊部門去劃設
    ，實際是什麼時候劃設的伊不清楚（見本院卷第143 頁背面
    ）等語，可見交工處於實際施工繪設紅線之前並未為任何通
    知或公告，且於繪設完成後，同樣未為任何通知或公告，亦
    經證人余國安證述明確（見本院卷第144 頁）。再觀諸交工
    處於98年11月27日所繪設紅線之照片（見本院卷15至18、88
    至94頁），該紅線雖仍能辨識為禁止臨停之紅色實線，但紅
    漆脫落斑駁不盡完全，屢見有原遭塗黑漆之底色，狀似並非
    新繪設者。則衡諸該路段紅線繪設前，既已有不明人士私繪
    紅線而經臺北市政府相關機關表明非所屬有權機關所繪設，
    嗣再遭塗黑漆，且交工處所繪設之紅線又狀非新繪設者，如
    交工處於實際繪設前、後均未為特別之通知或公告，縱使該
    紅線確係權責機關依法定程序所為之合法一般處分，亦實難
    合理期待包括異議人在內之當地里民能夠確認該紅線即係權
    責機關所繪設，而非私人所繪設，此徵諸異議人所提出之當
    地里民意見調查（見本院卷第65至86頁）益明。是異議人誤
    認該紅線為私人所繪設而停車該處致生違規行為，尚難認為
    係可歸責於異議人。
六、綜上所述，異議人所辯伊係誤認該紅線為私人繪設而在該處
    停車之情，既非無據，復查無其他積極證據足資證明異議人
    其時明知或可得而知該紅線實為權責機關所繪設，自難認異
    議人就本件違規行為有何過失可言，原處分未及詳查，遽為
    裁罰，即有未洽。本件聲明異議為有理由，自應由本院將原
    處分撤銷，並為異議人不罰之諭知。
據上論斷，應依道路交通事件處理辦法第19條前段，裁定如主文
。
中    華    民    國   100    年    4     月    29    日
                        交通法庭法  官  李冠宜
以上正本證明與原本無異。
如不服本裁定應於送達後 5日內向本院提出抗告狀。
                                書記官  劉欣怡
中    華    民    國   100    年    4     月    29    日